臺灣臺南地方法院刑事判決　　　　　　　96年度交易字第21號
公　訴　人　臺灣臺南地方法院檢察署檢察官
被　　　告　乙○○
上列被告因公共危險案件，經檢察官提起公訴（96年度調偵字第
8號），被告就犯罪事實為有罪之陳述，經本院裁定進行簡式審
判程序，本院判決如下：
    主  文
乙○○服用酒類，不能安全駕駛動力交通工具而駕駛，處拘役伍
拾玖日，如易科罰金，以新臺幣玖佰元折算壹日。
    事  實
一、乙○○於民國95年6月9日23時許，在臺南市○區○○路某處
    ，與朋友飲用高粱酒，於翌日即95年6月10日凌晨零時許飲
    酒結束後，在不能安全駕駛動力交通工具之情形下，仍駕駛
    牌照號碼SB-7708號自小客車，沿臺南縣仁德鄉○○路，由
    西向東行駛，於同日凌晨1時35分許，行經該路與文華路交
    岔路口欲左轉駛入文華路時，適遇丙○○駕駛4605-NP號自
    小客車沿臺南縣仁德鄉○○路由東向西行駛，乙○○本應注
    意汽車行駛時，駕駛人應注意車前狀況，隨時採取必要之安
    全措施，及汽車行經交岔路口，轉彎車應讓直行車先行等規
    定，且依當時情形亦無不能注意之情事，卻因受酒精影響而
    無法集中注意，疏未注意及此。丙○○則本應注意汽車行駛
    時，駕駛人應注意車前狀況，隨時採取必要之安全措施，及
    汽車行至交岔路口，其行進、轉彎，應遵守燈光號誌，而閃
    光黃燈係表示「警告」，車輛應減速接近，注意安全，小心
    通過等規定，卻疏未注意及此，於通過上開交岔路口時，未
    減速慢行且超速行駛，兩車因而在上開交岔路口發生碰撞，
    乙○○因而受有右側髖部關節骨折脫位之傷害；丙○○則受
    有頭部外傷、臉部撕裂傷3公分、右膝挫傷及撕裂傷2.5公分
    等傷害（上開過失傷害部分嗣經乙○○與丙○○於本院第一
    審辯論終結前，具狀互相撤回告訴，經本院合議庭另為不受
    理之判決）。嗣經警發現乙○○滿身酒味，主動到臺南市立
    醫院對其實施酒精濃度測試結果，測得其吐氣酒精濃度高達
    每公升0.64毫克。
二、案經臺南縣警察局歸仁分局報請臺灣臺南地方法院檢察署檢
    察官偵查起訴。
    理  由
一、本件係經被告乙○○於準備程序當庭表示認罪，而經本院裁
    定以簡式審判程序加以審理，則依據刑事訴訟法第273條之2
    、同法第159條第2項之規定，不適用傳聞法則有關限制證據
    能力之相關規定，合先敘明。
二、上揭犯罪事實，業據被告乙○○於警詢及偵、審中坦承不諱
    ，並有奇美醫院出具之乙○○、丙○○受傷之診斷證明書、
    道路交通事故調查報告表 (一)、(二)、道路交通事故現場
    圖、被告乙○○之酒精濃度測定紀錄表、測試觀察紀錄表各
    1份及警方蒐證之照片15張附卷可資佐證。按汽車駕駛人飲
    用酒類或其他類似物後其吐氣所含酒精濃度超過每公升0.25
    毫克或血液中酒精濃度超過百分之0.05者，不得駕車，道路
    交通安全規則第114條第2款定有明文。又刑法第185條之3規
    定所稱之「不能安全駕駛」，係屬抽象危險犯，並不以發生
    具體危險為必要，對於飲酒後呼氣酒精濃度已達每公升0.55
    毫克（0.55MG\L）以上，肇事率為一般正常人之10倍，認為
    已達不能安全駕車之標準，此業經法務部88年5月18日以法
    88檢字第001669號函公告週知。被告乙○○吐氣後之酒精濃
    度竟高達每公升0.64毫克，遠遠超過上開標準，足見被告乙
    ○○已達不能安全駕駛動力交通工具之情狀甚明。事證明確
    ，被告犯行洵堪認定。
三、核被告乙○○所為，係犯刑法第185條之3之公共危險罪。又
    被告乙○○於肇事後係就其駕車肇事過失傷害部分自首，而
    非對其酒醉駕車部分自首，其吐氣酒精濃度高達每公升0.64
    毫克係警察人員主動到臺南市立醫院對其測量而知，有警詢
    筆錄及臺南縣警察局歸仁分局道路交通事故肇事人自首情形
    紀錄表之記載附卷可稽，此部分自不得依自首之規定減輕其
    刑。審酌被告之品行（無前科）、智識教育程度為高職畢業
    、其於飲酒後吐氣之酒精濃度高達每公0.64毫克以上，仍然
    駕駛SB-7708號自小客車行駛於公共道路上，顯然罔顧自己
    及社會大眾之道路交通安全、所生之危害、其於事後已有悔
    意，並就其過失傷害部分與丙○○成立民事和解，有和解書
    1紙附卷可稽等一切情狀，爰量處如主文所示之刑，並諭知
    易科罰金之折算標準，以示懲儆。按行為後法律有變更者，
    適用行為時之法律。但行為後之法律有利於行為人者，適用
    最有利於行為人之法律，刑法第2條第1項定有明文。刑法於
    94年2月2日修正公布，並於95年7月1日生效施行，本件被告
    犯罪在新刑法施行前，修正前之刑法第41條第1項前段原規
    定：「犯最重本刑為5年以下有期徒刑以下之刑之罪，而受6
    個月以下有期徒刑或拘役之宣告，因身體、教育、職業、家
    庭之關係或其他正當事由，執行顯有困難者，得以1元以上3
    元以下折算1日，易科罰金」。上開易科罰金之折算標準，
    依修正前罰金罰鍰提高標準條例第2條前段之規定（因刑法
    有關易科罰金、易服勞役折算標準已提高，故該條例於95年
    5月17日以總統華總一義字第09500069791號令修正公布予以
    刪除第2條條文，並自95年7月1日施行），就其原定數額提
    高為1百倍折算1日，依舊刑法第41條易科罰金之折算標準，
    原均應以銀元300元折算1日，即以新臺幣900元折算為1日；
    惟新刑法第41條第1項前段已修正為：「犯最重本刑為5年以
    下之刑之罪者，而受6個月以下有期徒刑或拘役之宣告者，
    得以新臺幣1千元、2千元或3千元折算1日，易科罰金」。經
    依新刑法第2條第1項規定比較修正前後之易科罰金折算標準
    ，以舊法較有利於被告，自應適用修正前刑法第41條第1項
    前段規定為易科罰金之折算標準。又查被告行為後，刑法施
    行法增訂第1條之1，於95年6月14日經總統公布，並自同年7
    月1日起施行，該條規定：「中華民國94年1月7日刑法修正
    施行後，刑法分則編所定罰金之貨幣單位為新臺幣。94年1
    月7日刑法修正時，刑法分則編未修正之條文定有罰金者，
    自94年1月7日刑法修正施行後，就其所定數額提高為30倍。
    但72年6月26日至94年1月7日新增或修正之條文，就其所定
    數額提高為3倍」。本件被告所犯之罪，依增訂刑法施行法
    第1條之1之規定，其罰金以新臺幣為單位，數額應提高30
    倍，此與修正前之罰金以銀元為單位，對被告而言，並無不
    利，而刑法施行法第1條之1係取代罰金罰鍰提高標準條例部
    分條文，與罰金罰鍰提高標準條例（包括修正前罰金罰鍰提
    高標準條例第2條前段之規定）之罰金額度相同，既不發生
    有利或不利問題，只是將貨幣單位由銀元改為新臺幣，並非
    法律變更刑度之條文，自應逕予適用刑法施行法第1條之1，
    併此敘明。
據上論斷，應依刑事訴訟法第273條之1第1項、第299條第1項前
段，刑法第2條第1項前段、第185條之3，修正前刑法第41條第1
項前段，刑法施行法第1條之1，判決如主文。
本案經檢察官甲○○到庭執行職務
中　　華　　民　　國　　96　　年　　6　　月　   20　　日
                       交通法庭法　官　林勝利
以上正本證明與原本無異。
如不服本判決，應於判決送達後10日內，向本院提出上訴狀。
　　　　　　　　　　　　　　 　書記官　陳金堂
中　　華　　民　　國　　96　　年　　6　　月　   20　　日
附錄本案論罪科刑法條全文：
中華民國刑法第185條之3
服用毒品、麻醉藥品、酒類或其他相類之物，不能安全駕駛動力
交通工具而駕駛者，處1年以下有期徒刑、拘役或3萬元以下罰金
。
